【裁判字號】    97,上易,1610
【裁判日期】    971015
【裁判案由】    妨害婚姻
【裁判全文】
臺灣高等法院臺中分院刑事判決        97年度上易字第1610號
上  訴  人
即  被  告  乙○○
            丙○○
上列上訴人等因妨害婚姻案件，不服臺灣臺中地方法院97年度易
字第893號中華民國97年6月27日第一審判決（起訴案號：臺灣臺
中地方法院檢察署97年度偵字第3127號），提起上訴，本院判決
如下：
    主  文
上訴駁回。
乙○○、丙○○均緩刑貳年。
    犯罪事實及理由
一、本案經本院審理結果，認第一審判決認事用法及量刑均無不
    當，應予維持，並引用第一審判決書記載之事實、證據及理
    由（如附件） 。
二、上訴人即被告（下簡稱被告）乙○○上訴意旨略以：原審對
    伊等有利之證據均不採取；另與被告丙○○上訴意旨均同略
    以：被告二人已經與告訴人甲○○達成和解，請求判緩刑，
    並提出調解筆錄、匯款申請書、匯款回條聯、存摺影本各一
    份為證等語。查原審就被告二人辯解及對其等有利、不利之
    證據均已查證，並於判決書事實及理由欄內詳為交代其取捨
    之依據，其認事用法並無不當之處，被告乙○○泛言指稱「
    原審對伊等有利之證據均不採取」一情，並未具體指摘原審
    判決有何不足採之處，已難謂為有理。再者，被告二人於本
    院審理時復提出已與告訴人和解之資料為證，惟此並無礙於
    被告乙○○通姦暨被告丙○○相姦犯行之成立，被告二人上
    訴自無理由，應予駁回。
三、查被告二人前均未曾受有期徒刑以上刑之宣告，有臺灣高等
    法院被告前案紀錄表二紙在卷可徵，均係初犯；被告乙○○
    在與告訴人之婚姻關係存續中，明知並未離婚，仍與被告丙○○發生性關係，被告丙○○明知被告乙○○係有夫之婦，
    猶仍與其發生性關係，固均有不是；惟被告乙○○與告訴人
    因個性不合早於民國九十二年九月即分居，迄被告二人發生
    性關係之始九十五年六月已相隔二年又十個月左右，被告乙○○並非一開始即因外遇而與告訴人分居，被告丙○○係在
    被告乙○○與告訴人分居已達二年又十個月左右始介入，足
    見被告二人發生性關係尚非導致被告乙○○與告訴人離婚之
    主要原因；告訴人雖提起本件告訴，惟事後被告二人亦展現
    最大誠意與告訴人達成和解，賠償告訴人新臺幣（下同）二
    十萬元，並悉數履行完畢，有調解筆錄、匯款申請書、匯款
    回條聯、存摺影本各一份在卷可參（參本院卷第三五、四八
    、四九頁），告訴人於本院審理時復表示希望對被告二人從
    輕量刑之意（參本院卷第四六頁背）；而被告二人目前業已
    結婚，並共育有一女（年籍資料詳卷），年紀尚輕，尚有扶
    養幼女、共維美滿家庭、婚姻生活之責任亟待履行，如逕讓
    被告二人入獄服刑，則其等大好前程將受影響，如諭知易科
    罰金之款項二人合計亦多達十二萬元，對於小康家庭之被告
    二人無啻為經濟上一大負擔，本院審以上情，認其等已對告
    訴人精神上所受損害已作一彌補，經此偵審教訓當益知戒慎
    而無再犯之虞，本院認前之宣告刑，以均暫不執行為適當，
    爰均併予宣告緩刑二年，以勵自新。
據上論斷，應依刑事訴訟法第三百七十三條、第三百六十八條，
刑法第七十四條第一項第一款，判決如主文。
本案經檢察官丁○○到庭執行職務。
中    華    民    國    97    年    10    月    15    日
            刑事第九庭    審判長法  官  江  德  千
                                法  官  康  應  龍
                                法  官  賴  妙  雲
上列正本證明與原本無異。
不得上訴。
                                書記官  蘇  昭  文
中    華    民    國    97    年    10    月    15    日
【附錄論罪科刑法條】
刑法第二百三十九條
第  239 條  （通姦罪）
            有配偶而與人通姦者，處一年以下有期徒刑。其相
            姦者亦同。
附件：
臺灣臺中地方法院刑事判決               97年度易字第893號
公  訴  人  臺灣臺中地方法院檢察署檢察官
被      告  乙○○  女  29歲（民國○○年○月○○日生）
                    身分證統一編號：Ｚ000000000號
                    住嘉義縣水上鄉○○村○○路59巷3號
                    居臺中縣潭子鄉○○路33巷21號2樓之2
選任辯護人  葉涵德律師
被      告  丙○○  男  29歲（民國○○年○月○○日生）
                    身分證統一編號：Ｚ000000000號
                    住臺南縣歸仁鄉○○○街26巷47號
                    居臺中縣潭子鄉○○路33巷21號2樓之2
上列被告等因通姦案件，經檢察官提起公訴（97年度偵字第3127
號），本院判決如下：
    主    文
乙○○有配偶而與人通姦，處有期徒刑肆月，如易科罰金，以新
臺幣壹仟元折算壹日，減為有期徒刑貳月，如易科罰金，以新臺
幣壹仟元折算壹日。
丙○○與有配偶之人相姦，處有期徒刑肆月，如易科罰金，以新
臺幣壹仟元折算壹日，減為有期徒刑貳月，如易科罰金，以新臺
幣壹仟元折算壹日。
    犯罪事實
一、乙○○與甲○○二人原係夫妻關係 (二人嗣於民國九十五年
    十月十一日離婚），丙○○亦明知此情。緣乙○○與甲○○
    結婚後，因雙方個性不合，乙○○乃於九十二年九月間，自
    行搬離與甲○○同住之住所，而在臺中縣潭子鄉○○路三三
    巷二一號二樓之二居住。嗣乙○○與丙○○二人自九十五年
    年初起開始交往，進而於九十五年六月間某日起在上址乙○○住處同居，乙○○且即基於通姦之單一犯意，丙○○即基
    於相姦之單一犯意，二人自九十五年六月間某日起至同年十
    月十一日乙○○與甲○○離婚時為止之期間，先後在臺中市
    ○○路之某汽車旅館內及臺中縣潭子鄉○○路三三巷二一號
    二樓之二等地，接續為性行為多次，乙○○並因此受孕，而
    於九十六年四月二十四日產下一女 (真實姓名詳卷)。嗣因
    乙○○於九十六年七月四日，向本院對甲○○提起民事否認
    子女之訴，否認上開女嬰為甲○○之女兒，甲○○始查悉上
    情。
二、案經甲○○訴由臺灣臺中地方法院檢察署檢察官偵查起訴。
    理  由
壹、證據能力方面：
    被告以外之人於審判外之陳述，雖不符前四條之規定，而經
    當事人於審判程序同意作為證據，法院審酌該言詞陳述或書
    面陳述作成時之情況，認為適當者，亦得為證據；當事人、
    代理人或辯護人於法院調查證據時，知有第一百五十九條第
    一項不得為證據之情形，而未於言詞辯論終結前聲明異議者
    ，視為有前項之同意，刑事訴訟法第一百五十九條之五定有
    明文。本案下列引為證據之證人陳述及書證，被告、辯護人
    及檢察官於本院審理中均不爭執其證據能力，且以之作為證
    據並無不當，依上揭法條之規定，自均有證據能力。
貳、程序方面：
一、按刑事訴訟法第二百三十七條第一項所稱知悉，係指確知犯
    人之犯罪行為而言，如初意疑其有此犯行而未得確實證據，
    及發見確實證據始行告訴，則不得以告訴人前此之遲疑未經
    申告，遂謂告訴為逾越法定期間（最高法院五十四年臺上字
    第三一九四號、第二十八年上字第九一九號判例及七十一年
    度臺上字第六五九○號判決意旨參照）。查，告訴人甲○○
    直至被告乙○○對其提起否認子女之訴，始確知乙○○有上
    開通姦行為，業據證人即告訴人甲○○於偵審中結證不移。
    至證人黃玉錦於偵查中雖證稱：九十五年十月十一日離婚時
    ，告訴人有說「我知道妳現在也是跟別人在一起」，乙○○
    是對告訴人說「我要離婚，有小孩了」等語，證人即被告乙○○胞妹詹珮穎於偵查中雖證稱：告訴人有問乙○○是不是
    有男朋友，乙○○承認有交男朋友，告訴人並有問乙○○是
    否已經懷孕，乙○○也承認已懷孕等語。告訴人於偵查中雖
    亦陳稱：伊知道乙○○有男朋友，也知道男朋友是外遇的意
    思等語。惟「知情」不代表「原諒」，也不代表知情當時即
    已握有確切之證據。本件證人黃玉錦於偵查中證稱：伊不知
    甲○○知道什麼，乙○○當時沒講確切人名，伊也沒有聽到
    是誰的小孩等語；證人詹珮穎於偵查中亦證稱：男方 ( 即
    告訴人)不知對方 (即丙○○)存在，離婚當天丙○○也沒有
    去等語。再者，九十五年十月十一日之離婚係被告乙○○主
    動提出離婚之要求，則依當時情況，乙○○為達離婚目的而
    向甲○○表示其已與別人在一起並已因此懷孕等語，並非不
    可能之事。準此，告訴人甲○○於離婚當時是否能確認被告
    乙○○確有通姦行為，確非無疑。從而，告訴人在被告乙○○對其提起否認子女之訴後，始於已發見該確實證據之情況
    下提起本案刑事告訴，依據上開說明，即難認本件已逾告訴
    期間。
二、被告乙○○與告訴人於九十五年十月十一日簽訂離婚協議書
    時，雖有記載：「女方有探視，及每個月帶小孩回家過夜乙
    次的權利 (不限天數)，知會男方一聲。」、「另外在女方
    家過夜時，小孩睡床旁不得大人男伴」等語，惟該離婚協議
    書亦明載「此後男婚女嫁自聽自由」等語，則告訴人與被告
    乙○○簽訂離婚協議書後，本得再與其他男人交往、同居甚
    或結婚，是無論告訴人是否知悉被告乙○○當時已有外遇，
    告訴人均有可能做出此要求。從而，雙方於離婚協議書上為
    上開記載，顯尚不能證明告訴人於當時即已確認被告乙○○
    有通姦行為。再者，上開離婚協議書上雖又記載：「女方給
    男方十二萬元及三萬為小孩的學雜費，共新臺幣十五萬元整
    ，從今後男婚女嫁，各不相干。(包括金錢)。」等語，惟依
    上開文字之記載，在民事法律關係上已難遽認該十五萬元 (
    或十二萬元)係告訴人因被告乙○○前揭通姦行為而要求之
    「損害賠償金」，遑論在刑事法上更不能證明告訴人已宥恕
    被告乙○○之通姦行為。況告訴人如已確認被告乙○○有通
    姦行為而要求被告乙○○賠償，被告二人且辯稱：渠二人為
    了讓告訴人同意離婚，而對外舉債來付款予告訴人等語，則
    雙方既已達成共識，被告等並確實有給付十五萬元予告訴人
    ，則渠等何以竟不於離婚協議書上明確記載告訴人宥恕被告
    通姦行為之意旨。
三、從而，被告二人辯稱：本件告訴已逾期，且被告乙○○於簽
    訂離婚協議書時，已獲告訴人宥恕並給付賠償金予告訴人云
    云，尚難採信，應以證人即告訴人於偵審中始終否認被告二
    人上開辯解，為可採信。
參、實體部分：
一、訊據被告乙○○對於上揭通姦之犯罪事實坦承不諱；被告丙○○固對於上揭時地與被告乙○○為性行為多次之事實坦承
    不諱，惟矢口否認有何相姦犯行，辯稱略以：伊在九十五年
    六月至同年八、九月間雖有與乙○○為性行為，但伊當時並
    不知乙○○有婚姻關係，俟乙○○於九十六年八、九月間告
    訴伊已懷孕且尚未離婚後，伊即未再與乙○○為性行為云云
    。惟查，(一)上揭犯罪事實，業據被告乙○○於偵查中供承
    屬實，核與被告丙○○於九十六年十一月三十日偵查中直承
    ：伊自九十五年六月間開始與乙○○有性行為，伊沒有對甲○○說伊與乙○○有性行為，也沒有問過甲○○伊是否可與
    乙○○為性行為，甲○○也沒有同意，那時候伊知道乙○○
    有婚姻關係等語；於九十七年二月一日偵查中亦直承：「(
    你說你和乙○○發生性行為時就知道她已結婚？)是。」等
    語情節相符，復有本院民事庭通知書、否認子女之訴訴狀、
    出生證明書、戶籍謄本等件在卷可稽，已足認定。(二)被告
    丙○○嗣於審理中雖翻異前詞，改以上開情詞置辯，被告乙○○於審理中雖亦附和被告丙○○上開辯解。惟被告乙○○
    於本院行準備程序時辯稱：「 (丙○○是否知道你結過婚？
    ) 我有跟他說我有一個小孩，所以他大概猜的到。」、「 (
    何時對他說？)九十五年年初，二月時。」、「 (那時你們
    是否已經交往？)那時只是朋友。」、「 (為何對他提到你
    有一個小孩？)出去吃飯時我有拿照片給他看，當時我有隨
    身攜帶照片，該照片只有小孩的獨照。」、「 (什麼情形下
    你跟他說你有小孩？)因為我有一個小孩很驕傲，所以拿給
    他看。」、「 (丙○○有無主動問你是否結過婚？)他有問
    過，我沒有回答。」、「 (他何時問你？)斷斷續續，從知
    道我有一個小孩子後，那時我與他一起去保母家帶小孩，這
    約九十五年六月時。」、「 (拿小孩照片給被告丙○○看得
    時間為何？)九十五年年初，二月份。」、「 (九十五年六
    月你跟丙○○去保母家帶小孩子前，丙○○有無問過你有無
    結婚？)有，問過幾次忘記了，他從我拿小孩照片給他看後
    ，之後有問過我是否結婚了，問的時間忘記了。」、「 (丙○○在你知道自己懷孕前，有無問過你你離婚了沒？)有問
    過，我沒有回答。」、「 (丙○○問過你幾次「你離婚了沒
    」？)幾次忘記了，有問過一次以上。」、「 (他每次問妳
    離婚了沒，你都沒有回答？)等到我辦離婚時，我才告訴他
    。」、「 (那你告訴他正在辦離婚，是他問妳，還是妳主動
    告知他？)我主動告訴他，是在九十五年八月我懷孕時告訴
    他的。」、「 (九十五年八月份你告訴丙○○之前，丙○○
    問過你幾次離婚？)一次以上。」、「 (之前丙○○問妳時
    ，你有無回答過他？)我每次都沈默不語。」、「 (你沈默
    不語，他有無追問？)他有追問，但我說我想講再講。」云
    云，核與被告丙○○於本院行準備程序時辯稱：「 (何時知
    道乙○○有結過婚？)她九十五年八、九月時告訴我的。」
    、「 (九十五年八、九月時你同時知道她結過婚，且同時在
    辦理離婚？)是的。」、「 (何時知道乙○○有生過一個小
    孩？)早就知道了，九十五年年初我們認識時，因為我有去
    看過一次她的大兒子，時間為九十五年年初，我們是到小孩
    保母家看到。」、「 (既然知道乙○○有一個小孩，卻不知
    道她有結過婚？)我沒有問。」、「 (有無主動問過乙○○
    結過婚了沒？)從來沒有。」、「 (在你知道乙○○辦離婚
    之前，你有無主動問過乙○○離婚了沒？)沒有。」云云情
    節不符，是被告二人嗣於審理中均翻異前詞，均改稱：丙○○在九十五年六月至同年八、九月間雖有與乙○○為性行為
    ，但當時丙○○並不知乙○○有婚姻關係，俟乙○○於九十
    五年八、九月間告訴丙○○尚未離婚後，二人即未再為性行
    為云云，均不足採信，應以渠二人於偵查中之自白為可採信
    。(三)綜上所述，本案事證明確，被告二人犯行均堪認定。
二、核被告乙○○所為，係犯刑法第二百三十九條前段之通姦罪
    ；被告丙○○所為，係犯刑法第二百三十九條後段之相姦罪
    ，應依同條前段規定之刑度處罰。且查，被告二人於九十五
    年年初交往後，進而於同年六月間開始同居，並於九十五年
    六月間始開始為性行為，業據被告二人分別供明在卷。是被
    告二人既係基於交往之前提下，並於同居期間為多次性行為
    ，足認被告二人主觀上均係因二人交往關係，而分別基於一
    個通姦及相姦之犯罪決意，於密接之時間及地點內，為上揭
    通、相姦行為，侵害同一法益，是縱令在犯罪完畢以前，其
    等各個舉動已與該罪之構成要件相符，但在行為人主觀上，
    各個舉動不過為其犯罪行為之一部分，各舉動之獨立性極為
    薄弱，依一般社會健全觀念，在時間差距上，難以強行分開
    ，在刑法評價上，亦以視為數個舉動之接續進行，合為包括
    之一行為予以評價，較為合理，附此指明。爰分別審酌被告
    二人前均無犯罪紀錄，素行尚佳；被告乙○○雖係有配偶之
    人，惟其與告訴人甲○○早因爭吵而於九十二年九月間分居
    ，二人之婚姻關係實質上早已名存實亡，告訴人家庭圓滿和
    諧之破裂顯非肇因於被告二人本案犯行；被告乙○○直至九
    十五年六月間始因與被告丙○○交往而為本案犯行；及被告
    乙○○犯罪後雖能坦承通姦犯行，惟於審理中飾詞附和被告
    丙○○不實之辯解，被告丙○○初雖能於偵查中直承犯行，
    惟嗣於審理中則翻異前詞，飾詞否認犯行之態度等一切情狀
    ，分別量處如主文所示之刑，並均諭知易科罰金之折算標準
    。又被告二人本案犯罪時間，均在九十六年四月二十四日以
    前，是其等所犯之罪，均合於減刑條件，應均依中華民國九
    十六年罪犯減刑條例第二條第一項第三款、第七條、第九條
    規定，減其宣告刑期二分之一，並均諭知易科罰金之折算標
    準。
據上論斷，應依刑事訴訟法第二百九十九條第一項前段，中華民
國九十六年罪犯減刑條例第二條第一項第三款、第七條、第九條
，刑法第二百三十九條前段、後段、第四十一條第一項前段，判
決如主文。
中    華    民    國    97    年    6     月    27    日
                  刑事第十庭      法  官  江奇峰
上正本證明與原本無異。
如不服本判決，應於收受送達後十日內向本院提出上訴書狀（應
敘述具體理由並附繕本）。
上訴書狀如未敘述理由，應於上訴期間屆滿後二十日內補提理由
書於本院。
                                  書記官  江慧貞
中    華    民    國    97    年    6     月    27    日
附錄論罪科刑法條
刑法第二百三十九條：
有配偶而與人通姦者，處一年以下有期徒刑，其相姦者，亦同。


司法院資訊處製作；財團法人民間司法改革基金會備份。
